【裁判字號】    97,重訴,82
【裁判日期】    980226
【裁判案由】    侵權行為損害賠償
【裁判全文】
臺灣板橋地方法院民事判決              97年度重訴字第82號
原      告  丙○○
訴訟代理人  丁○○
原      告  己○○
被      告  戊○○
            龍斌小客車租賃有限公司
上一被告
法定代理人  甲○○
共      同
訴訟代理人  楊逸民律師
複代理人    乙○○
上列當事人間請求侵權行為損害賠償刑事附帶民事訴訟事件，經
本院刑事庭裁定移送前來，本院於民國98年1 月22日言詞辯論終
結，判決如下：
    主  文
被告應連帶給付原告新臺幣壹佰貳拾肆萬零捌佰拾貳元，及被告
戊○○自民國九十六年十二月二十日起，被告龍斌小客車租賃有
限公司自民國九十七年三月二十一日起，均至清償日止，按年息
百分之五計算之利息。
原告其餘之訴駁回。
訴訟費用由被告連帶負擔百分之十三；餘由原告負擔。
本判決第一項於原告以新臺幣肆拾壹萬仟元供擔保後，得假執
行；但被告如以新臺幣壹佰貳拾肆萬零捌佰拾貳元為原告供擔保
，得免為假執行。
原告其餘假執行之聲請駁回。
    事實及理由
一、原告主張：原告己○○於民國95年11月間刷訴外人新光商業
    銀行發行之白金信用卡購買春節赴日本北海道旅遊行程，並
    依信用卡卡友專屬權益向發卡銀行預定原告住家至桃園國際
    機場間專車來回接送服務乙次，經發卡銀行輾轉將接送服務
    業務委由被告龍斌小客車租賃有限公司（下稱龍斌公司）執
    行，被告龍斌公司遂派遣被告戊○○於96年2 月18日凌晨4
    時10分許，駕駛車號2438-AA 福斯T4箱型車搭載原告，於行
    經國道三號高速公路往南方向33公里380 公尺時，因變換車
    道不慎，撞擊車號RN-853號拖吊車，致原告丙○○受有左下
    肢大腿股骨併膝關節開放性及粉碎性骨折及左側髕股粉碎性
    骨折之傷害，原告己○○則受有頭部外傷、雙膝擦傷、左臀
    部挫傷及左手腕肌腱拉傷之傷害，並因情緒緊張造成急性胃
    炎。被告戊○○因過失造成原告身體受傷，應依民法第184
    條第1 項前段規定負損害賠償責任；被告龍斌公司係被告戊○○之僱用人，應依民法第188 條規定負連帶損害賠償責任
    。原告請求明細如下：
  1.財產上損失新臺幣（下同）35萬5,300元：
    (1)原告因車禍致無法前往日本旅遊，所繳團費9 萬5,800 元
      遭旅行社沒收，原告依法得請求被告賠償。
    (2)原告丙○○經營餐飲小吃店，於除夕前天補齊庫存食材、
      醬料及備料損失估計1 萬元；又因傷連續5 個月不能營業
      ，損失房租10萬元。又店內設備原價23萬元以上，5 年攤
      提折舊為每年4 萬6,000 元，本件車禍造成原告丙○○需
      靜養復健達2 年半以上，另加計重新找店面及裝修期間，
      至少3 年，3 年期間設備折舊損失為13萬8,000 元（
      230,00 0/5年×3 年＝138,000） ，應由被告賠償。
    (3)因車禍強烈撞擊，原告丙○○1 串髮晶佛珠手鍊斷裂散落
      車內，價值8,000 元，1 雙PUMA休閒鞋新鞋遺落1 隻於車
      禍現場，整雙價值2,500 元；韓製牛仔褲因急救剪破報廢
      ，價值1,000 元，上開財物損失共1 萬1,500 元，應由被
      告賠償。
  2.醫療費用損失101萬4,680元：
    (1)已發生之醫療費用：
      原告丙○○因車禍傷害衍生之醫療行為，由醫院開立之
        醫療費用收據總計金額17萬零261 元，復健診所開立之
        醫療費用收據總計金額6,710 元，合計17萬6,971 元。
      原告己○○因車禍傷害衍生之醫療行為，由醫院開立之
        醫療費用收據總計金額4,385 元。
    (2)預估未來之醫療費用：
      原告丙○○復健科門診及診療，往後1 年內每星期須回診
      3 次，預估須費1 萬5,600 元（100 元×156 次＝15,600
      元）；又以目前復原程度評估，預估需施行骨骼癒合不良
      手術，含病房費預估須費10萬元，另骨科門診掛號及診療
      費每次平均500 元，將來每月須回診1 次，預估須費6 萬
      元（500×12次＝6,000元）。
  3.喪失及減少勞動能力之損害賠償（停業之損失）：
    (1)原告丙○○獨立經營餐飲小吃店，需自行騎車採買、搬提
      貨品、洗菜切煮、洗碗清掃及端餐點給客人，因本件車禍
      傷害導致完全無法從事該項勞動工作，原告丙○○平均每
      月營業盈收入12萬元以上，自96年2 月起至復健療程結束
      止計2 年6 個月，依霍夫曼係數計算，合計減少勞動收入
      320 萬元（1,440,000 ×2.5/（1+2.5 ×0.05）＝3,200,
      000）。
    (2)原告丙○○乃從事勞動密集之工作者，因車禍傷害導致日
      後復健期滿將無法負重及久站，並有永久遺存之運動障害
      ，依勞工保險殘廢給付標準表，達殘障第九等級，勞動能
      力減損程度20﹪。以原告丙○○平均每月收入12萬元以上
      ，自98年9 月起至原告65歲退休止（110 年），可工作年
      資為14年1 個月，依霍夫曼係數計算，合計減少勞動收入
      238 萬零46元【（1,440,000 ×20﹪）×14.0833/（
      1+14. 0833×0.05）＝2,380,046 】。
  4.增加生活上需要之費用：
    (1)看護費用：原告丙○○因本件車禍受傷不良於行，無法自
      理所有之日常活動，包括如廁、盥洗，更無法自行備食煮
      食，需專人照顧，自96年2 月18日起至同年8 月止，由看
      護中心、楊素珠及家屬看護，看護費用共計29萬零700 元
      。又預計將來施作第2 次及第3 次手術，須由家屬自行看
      護14天，每日1,800 元，共計2 萬5,200 元。
    (2)原告丙○○車禍骨折，因而需要治療輔具設備，其購置費
      用1 式6 萬5,000 元。
    (3)營養補充品費用：原告丙○○為年過50歲之更年期後中年
      婦女，鈣質吸收能力有限，身體的自癒及復原能力不比青
      壯年，諮詢醫生均建議補充高單位鈣片及維骨力（天然葡
      萄糖胺加鯊魚軟骨錠），無奈該營養補充品無法開立處方
      箋，原告願提供購買證明及醫學研究文獻作為佐證，原告
      請求每月賠償營養補充品費2,000 元，為期30個月，共計
      6 萬元。
    (4)交通費：原告丙○○因車禍骨折不良於行，需他人接送往
      返醫院，自96年5 月11日起至96年12月27日止，支出交通
      費用5 萬4,200 元；另預估日後尚有乘車前往醫院之必要
      ，每次700 元，預估計200 次，共14萬元。
    (5)將來膝部護具購置費用：護膝半年使用1 件，需為期5 年
      ，每件1,000 元，共計1 萬元。
  5.精神慰撫金：
    (1)原本是1 趟充滿期待之北海道之旅，卻因被告之疏忽造成
      原告丙○○左下肢大腿骨併膝關節嚴重開放性及粉碎性骨
      折，造成原告丙○○受傷成殘不良於行，鎮日只能坐臥家
      中，即便外出，不僅須忍受外界異樣眼光，也無法如同正
      常人一般行走自如，況論是繼續執業發展餐飲長才。原告
      丙○○肉體上之疼痛更是無以名狀，每當氣候轉變或夜半
      時分患部常有錐心之痛，每夜均需塗抹醫生開立之消炎鎮
      痛藥膏方能入睡，復原及復健之路漫長痛苦。
    (2)原告己○○目睹車禍狀況，暗夜裡在高速公路上受高速衝
      撞破裂之前擋風玻璃散布滿身，空氣中瀰漫濃厚之油氣，
      母親左大腿遭骨頭穿刺鮮血泛紅長褲，驚險之急救過程、
      尖銳之救護車警笛聲，自責與愧疚在心裡深刻傷痕。龐大
      的精神壓力導致原告己○○疑似罹患創傷後症候群（PTSD
      ），症狀包括反覆且強制性地痛苦回憶、夢見此事件之影
      像和感覺、無法集中注意力、過份警覺和無法控制低落情
      緒，經向精神科醫生諮詢後，服用焦慮和憂鬱症藥物後症
      狀方得到緩解。
    (3)故原告丙○○訴請精神慰撫金100 萬元，而原告己○○訴
     請50萬元。
   6.以上合計原告所受損害為838 萬3,402 元。被告龍斌公司
     已賠付32萬5,447 元，原告另已領取強制汽車責任保險金
     14萬元，二者合計46萬5,447 元，扣除上開金額後，被告
     尚應賠償原告805 萬7,955 元。為此依侵權行為法律關係
     提起本件訴訟，並聲明：(1)被告應連帶給付原告920 萬
     2,026 元，及自96年2 月18日起至清償日止，按年息5 ﹪
     計算之利息。(2)原告願供擔保請准宣告假執行。
二、被告抗辯：
（一）被告龍斌公司已盡選任監督之義務：被告戊○○係一優良
      駕駛，無違規計點之紀錄，目前亦具有大客車駕駛執照，
      駕駛技術能力堪足勝任，其於95年至96年期間服務於被告
      龍斌公司，負責大客車駕駛業務，期間並無違規紀錄，其
      每日工作時間為8 小時許，且被告龍斌公司每月皆按規定
      將營運車輛送廠維修保養，足證被告龍斌公司選任及監督
      並無過失。本件車禍之發生，顯非被告龍斌公司所得預見
      ，且縱然加以相當之注意，仍無法避免，故依民法第188
      條第1 項但書之規定，被告龍斌公司無庸負損害賠償之連
      帶責任。
（二）原告請求財產上損害部分：
    1.財物損失部分
      (1)旅費：被告否認原告之旅費業遭旅行社沒收。
      (2)店內設備損失：原告應舉證該設備之原始價格憑證，以
        供計算。被告否認該設備與本件侵權行為間有因果關係
        。
      (3)店租損失：原告丙○○如已完全喪失勞動能力，應即向
        房東提出解約始符經驗法則。今任由租約延續5 個月後
        始提出解約，顯係與有過失。
      (4)庫存食材醬料及備料損失：原告應就購買上開食材之支
        出提出證明。縱原告有上開支出，亦與本件被告之侵權
        行為間無因果關係。
      (5)退步言，上開營業所用庫存食材醬料及備料損失、連續
        5個月之房租損失、店內設備損失3項，縱原告確實因本
        件侵權行為而受有損害，惟原告業已請求停業損失，該
        3 者損害已包括其內，故原告再重複請求，並無理由。
      (6)衣物、鞋子及髮晶佛珠損失﹕被告否認上開物品係於本
        件車禍事故中損壞，再且原告亦需舉證上開財物之實際
        支出金額。
    2.醫療費用部分
      原告請求之復健科掛號及醫療費用1萬5,600元、骨骼癒合
      不良手術醫療費10萬元、骨科門診掛號及醫療費6,000 元
      等，均係將來之損害，原告應證明其必要性。
    3.減少勞動能力之損害賠償部份（停業損失）
      (1)收入損失：原告欲主張停業損失應先舉證其淨所得為何
        ，惟原告所提95年度及96年度每日現金帳冊係原告自製
        之私文書，被告否認其真正，縱為真正，亦未能證明其
        實際淨所得之收入。
      (2)長期勞動能力減損：依三軍總醫院97年7 月16日院三醫
        勤字第0970010583號函說明四所示，原告丙○○係符合
        勞工保險條例殘廢給付標準表中之第11等級殘廢，然原
        告之淨所得為何，未見原告舉證之，故無法計算原告喪
        失勞動能力之損害。又我國勞工退休年齡為55歲，原告
        請求計算至65歲云云，亦無理由。
    4.增加生活上需要所生之費用
      (1)看護費用﹕原告丙○○所提看護費用單據影本未載明買
        受人為何人，不足證明原告有聘請看護之事實，且被告
        否認該私文書之真正。縱有聘任看護之必要性，依三軍
        總醫院97年7 月16日院三醫勤字第0970010583號函說明
        二所示，看護時間應以1個月為限。
      (2)治療輔具設備購置費用與營養補充品：依三軍總醫院97
        年7 月16日院三醫勤字第0970010583號函說明六所示，
        原告有購置膝部輔具之必要，1年約需1萬元。另原告所
        提醫學論文、治療輔具及營養補充品等相關資料，多屬
        廣告或傳聞報導，內容難免浮誇渲染，實無足信。又原
        告所舉醫療論文又未能具體說明是否與原告之傷病相關
        ，自難認原告確有前開支出之必要性。
      (3)交通費：
        原告為證明其實際支出之交通費用，乃提出向漢忠簽
          名之車資計算表，惟被告否認該私文書之真正。且原
          告提出之交通費收據多未記載車資、搭乘起訖點及簽
          發日期，被告否認原告有實際支出該費用。另原告係
          由何處搭乘至何處需花費計程車資700元，原告亦應
          舉證之。
        再觀原告所提出向漢忠之車資計算表所載，複診及復
          健之車資為1,200元，復健之車資為700元。惟查，編
          號7、10、17、40、45復健之車資竟為1,200元，亦有
          不符。
        再查向漢忠之車資計算表有二，其中自96年7月20日起
          至9 月26日止之車資係重複計算，應予扣除。
（三）原告請求非財產上損害部分
    1.原告丙○○提出96年8 月3 日三軍總醫院之診斷證明書，
      其中醫師囑言第二點記載：「骨折癒合中（已部分癒合）
      」等語，足見原告丙○○傷勢非毫無痊癒之望，故應認原
      告丙○○請求100 萬元之慰撫金，誠屬過高。
    2.又查，原告鍾亞晴主張其因目睹車禍前後狀況，導致疑似
      罹患創傷後症候群（PTSD），並據此請求慰撫金50萬元。
      惟被告否認原告鍾亞晴係因本件交通事故導致罹患創傷後
      症候群（PTSD），即二者間並無因果關係存在，且原告鍾
      亞晴請求慰撫金50萬元，亦屬過高。
（四）聲明：
    1.原告之訴及假執行之聲請均駁回。
    2.如受不利之判決，願供擔保請准宣告免假執行。
三、兩造不爭執之事實：
（一）原告己○○於95年11月刷新光銀行發行之白金信用卡購買
      春節赴日本北海道旅遊行程，並依信用卡卡友專屬權益向
      發卡銀行預定原告住家至桃園國際機場間專車來回接送服
      務乙次，經發卡銀行輾轉將接送服務業務委由被告龍斌執
      行，被告龍斌公司遂派遣被告戊○○於96年2 月18日凌晨
      4 時10分許，駕駛車號2438-AA 福斯T4箱型車至原告住處
      搭載原告，於行經國道三號高速公路往南方向33公里380
      公尺時，因變換車道不慎，撞擊車號RN-853號拖吊車，致
      原告丙○○受有左下肢大腿股骨併膝關節開放性及粉碎性
      骨折、左側髕股粉碎性骨折之傷害；原告己○○受有頭部
      外傷、雙膝擦傷、左臀部挫傷及左手腕肌腱拉傷之傷害。
（二）原告丙○○於車禍前係承租臺北市○○區○○街1 段11
      號1 樓之店面經營餐飲小吃店，於車禍後5 個月退租。
（三）被告龍斌公司已賠付原告32萬5,447 元，原告另已領取強
      制汽車責任保險金14萬元。
四、得心證之理由：
（一）原告主張被告龍斌公司派遣被告戊○○於上開時地駕車搭
      載原告前往桃園國際機場途中，於行經國道三號高速公路
      往南方向33公里380 公尺時，因變換車道不慎，撞擊訴外
      人陳德隆所駕駛車號RN-853號拖吊車，致原告丙○○受有
      左下肢大腿股骨併膝關節開放性及粉碎性骨折、左側髕股
      粉碎性骨折之傷害；原告己○○受有頭部外傷、雙膝擦傷
      、左臀部挫傷及左手腕肌腱拉傷之傷害之事實，為被告所
      不爭執，並有本院96年度交易字第534 號過失傷害刑事偵
      審卷內之診斷證明書、交通事故現場草圖及道路交通事故
      調查報告表之影本可佐，堪信為真實。本件車禍肇事主因
      係被告戊○○駕駛小客貨車，變換車道未注意車前狀況；
      訴外人陳德隆駕駛拖吊車，停車警戒交通事故時，安全措
      施未盡妥善，為肇事次因乙節，有刑事偵查卷內之臺灣省
      臺北縣區車輛行車事故鑑定委員會鑑定意見書可憑。故被
      告戊○○及訴外人陳德隆於本件車禍之發生，均應負過失
      責任。爰審酌其二人行為對於本件結果發生之原因力強弱
      ，本院認被告戊○○與訴外人陳德隆之過失比例應為七比
      三。
（二）按因故意或過失，不法侵害他人之權利者，負損害賠償責
      任；受僱人因執行職務，不法侵害他人之權利者，由僱用
      人與行為人連帶負損害賠償責任，民法第184 條第1 項前
      段、第188 條第1 項前段分別定有明文。又不法侵害他人
      之身體或健康者，對於被害人因此喪失或減少勞動能力或
      增加生活上之需要時，應負損害賠償責任。不法侵害他人
      之身體、健康、名譽、自由、信用、隱私、貞操，或不法
      侵害其他人格法益而情節重大者，被害人雖非財產上之損
      害，亦得請求賠償相當之金額。民法第193 條第1 項、第
      195 條第1 項前段亦分別定有明文。本件被告戊○○於執
      行職務時駕車不慎致原告受傷，被告龍斌公司為其僱用人
      ，原告依上開規定請求被告連帶負損害賠償責任，並無不
      合。被告龍斌公司辯稱其已盡選任監督之義務，且縱加以
      相當之注意仍不免發生本件之損害，故毋庸負連帶賠償責
      任云云，並舉證以實其說，所辯尚不足採。茲就原告請求
      之金額應否准許，分述如下：
  1.財物損失35萬5,300 元部分：
    (1)原告主張因本件車禍致無法前往日本旅遊，旅費95,800元
      全額由旅行社沒入；原告丙○○經營餐飲小吃店，於除夕
      前天補齊庫存食材、醬料及備料損失估計1 萬元，另因本
      件車禍養病5 個月不能營業，損失房租10萬元，及小吃店
      內設備原價23萬元，本件車禍造成原告丙○○需靜養復健
      及日後重新找店面、裝修，至少須3年期間，設備折舊損
      失13萬8,000 元，以上合計損失34萬3,800 部分，核屬純
      粹財產上之不利益 (即純粹經濟上損失)， 尚難謂係本件
      車禍所導致原告權利之損害，原告依民法第184 條第1 項
      前段請求賠償，尚屬無據，不應准許。
    (2)原告丙○○主張因車禍強烈撞擊，1 串髮晶佛珠手鍊斷裂
      散落車內，價值8,000 元，1 雙PUMA休閒鞋新鞋遺落1隻
      於車禍現場，整雙價值2,500 元；韓製牛仔褲因急救剪破
      報廢，價值1,000 元，依法請求被告賠償上開財物損失共
      11,500元云云，為被告所否認，原告丙○○僅提供網頁資
      料影本1 件為證，並不能證明確有購買上開物品及其價值
      ，暨上開物品確於本件車禍中毀損之事實，故其此部分請
      求，亦不應准許。
  2.醫療費用部分：
    (1)原告丙○○主張因本件車禍受傷迄今已支出醫療費用17萬
      6,971 元，原告己○○則支出醫療費用4,385 元之事實，
      業據提出醫療費用收據之影本為證，且為被告所不爭執，
      應堪採取。
    (2)原告丙○○雖主張未來之醫療費用包括復健科門診及診療
      ，往後1 年內每星期須回診3 次，醫療費用共1 萬5,600
      元，骨科門診每月須回診1 次，醫療費用共6,000 元，及
      因骨骼癒合不良，日後手術須醫療費10萬元，合計12 萬
      1,600 元云云。惟查：
    原告丙○○受傷迄今於國防醫學院三軍總醫院（下稱三軍
      總醫院）骨科門診15次，雖已接收鋼釘拔除手術，惟仍遺
      留遠端骨折有部分未完全癒合，預估須每三個月回診一次
      ，持續一年乙情，有三軍總醫院97年7 月16日院三醫勤字
      第097001 0583 號及97年8 月12日院三醫勤字第09700119
      41號函附卷可憑。原告丙○○主張骨科門診掛號及診療費
      每次平均約500 元乙情，亦有其提出之醫療費用收據影本
      附卷可憑。依此計算，原告丙○○主張預計未來須支出門
      診醫療費用2,000 元（500 元×4 次=2000 元）部分，應
      堪採取；逾2,000 元部分，則未據其舉證證明確有支出之
      必要，並非可採，。
    原告丙○○另請求賠償未來因骨骼癒合不良之手術醫療費
      用10萬元部分，查三軍總醫院上開函文雖稱原告丙○○日
      後仍可能因創傷性關節炎或膝關節軟骨受限，接受手術治
      療等語，然查原告丙○○自96年2 月18日受傷迄今2 年，
      仍未接受骨骼癒合不良手術，其日後是否確有接受手術之
      必要？仍未確定，且縱接受手術，所需費用亦大部分得由
      健保給付，原告丙○○預為主張10萬元之手術費用，尚嫌
      無據，不應准許。
    (3)綜上，原告丙○○主張已支出醫療費用及將來預計支出醫
      療費用合計17萬8,971 元，及原告己○○主張已支出之醫
      療費用4,385 元，應堪採取；逾上開金額之主張，則非可
      採。
  3.喪失、減少勞動能力損失部分：
    (1)原告丙○○主張其經營餐飲小吃店，平均每月營業收入12
      萬元，因本件車禍2 年6 個月無法從事該項勞動工作，減
      少收入320 萬元云云，雖據提出小吃店照片及帳冊資料為
      證，然查帳冊資料係原告丙○○自行製作，其內容僅記載
      若干數字，尚不能證明原告丙○○每月確有營業收入12萬
      元。且查營業收入乃出於財產之運用、資本及機會等因素
      ，不能全部視為勞動能力所得（最高法院81年度上字第97
      號判決意旨參照）。又本院依職權查詢原告丙○○95年度
      之財產調件明細資料，復無任申報所得之資料（參見卷(一)
      第25頁）。故本院認為關於原告丙○○減少勞動能力之損
      失，應依勞動基準法所定最低基本工資每月17,280元計算
      為適當。原告丙○○因本件車禍受有骨折傷害，須手持柺
      杖保護，約2 年期間不能從事小吃店工作乙節，有三軍總
      醫院前揭函可憑。依此計算原告丙○○自車禍發生日起至
      98年2 月17日止，2 年期間喪失勞動能力之損失為41萬
      4,720 元，原告丙○○主張2 年期間喪失勞動能力損失41
      萬4,720元，應屬可採；逾上開金額之主張，則非可採。
    (2)原告丙○○另雖主張因本件車禍受傷，導致其日後復健期
      滿將無法負重及久站，並有永久遺存之運動障害，已符合
      勞工保險殘廢給付標準表第九等之殘障，勞動能力減損程
      度20﹪，原告丙○○每月收入12萬元，自98年9 月起至65
      歲退休止（110 年），可工作年資為14年1 個月，依霍夫
      曼係數計算，減少勞動損失238 萬46元云云。然查原告丙○○因本件車禍受有左下肢大腿股骨併膝關節開放性及粉
      碎性骨折及左側髕股粉碎性骨折之傷害，依其傷情，係符
      合勞工保險殘廢給付標準表第143 項障害項目，第11等級
      殘廢乙情，有三軍總醫院前揭函附卷可憑（參見卷二第65
      頁），其喪失勞動能力之比率為38.45%。以最低基本工資
      每月17,280元計算，每年減少勞動能力損失79,730元（
      17280 ×12×38.45%=79730，元以下四捨五入）。原告丙○○係45年10月30日出生，自98年2 月18日起至屆滿65歲
      （即110 年10月30日）強制退休年齡止，尚有12年8 個月
      又12日之可工作年資，依照年別5%複式霍夫曼計算法（第
      一年不扣除中間利息）扣除中間利息後，減少勞動能力損
      失之金額為79萬9,479 元【計算式： (79730X9.0000000
      0+(79730X0.00000000)X0.625)=799478.000000000。其中
      9.00000000為年別單利5%第12年霍夫曼累計係數，0.0000
      0000為未滿一年日數折算年數之比例，0.625為年別單利
      5%第13年霍夫曼單期係數。採四捨五入，元以下進位】。
      故原告丙○○主張因本件車禍減少勞動能力損失79萬9,
      479 元，應屬可採；逾此金額之主張，則非可採。
    (3)綜上，原告丙○○主張因本件車禍喪失及減少勞動能力損
      失121 萬4,199 元（414720+799479=0000000） ，為可採
      ；逾上開金額之主張，則非可採。
  4.增加生活上需要費用部分：
    (1)看護費用：
     原告丙○○主張因本件車禍受傷不良於行，無法自理生
       活，自96年2 月18日起至同年8 月止，由看護中心、楊
       素珠及家屬看護，看護費用共計29萬零700 元之事實，
       固據提出看護中心及楊素珠出具之收據影本為證。然查
       依三軍總醫院前揭函文所載（參見卷(二)第65頁），原告
       丙○○因本件車禍受傷無法自理生活而須人看護之期間
       僅約1 個月，以全日看護行情每日2,100 元計算，看護
       費用為6 萬3,000 元，故原告丙○○主張因本件車禍增
       加生活上需要之看護費用6 萬3,000 元，為可採；逾上
       開金額之主張則不可採。
     原告丙○○雖另主張預計將來施作第2 次及第3 次手術
       ，須由家屬自行看護14天，每日1,800 元，須支出看護
       費共2 萬5,200 元云云。然查原告丙○○並未舉證證明
       其日後確有施作第2 次、第3 次手術之必要，且三軍總
       醫院上開函示亦表示日後接受手術須人看護之期間目前
       無法判定（參見卷(二)第65頁）。故原告丙○○請求預計
       將來施行手術之看護費用2萬5,200元，並非可採。
    (2)治療輔具設備費用及膝部護具購置費用：原告丙○○主張
      其因車禍骨折，需要治療輔具設備，購置費用1 式6 萬
      5,000 元，另須護膝半年使用1 件，需為期5 年，每件
      1,000 元，共計1 萬元等情，雖據提出醫學論文等資料為
      證，然查醫學論文乃一般性之理論，並不能於具體個案採
      為有無購置必要之證明。經本院向三軍總醫院函詢原告丙○○有無購置輔具使用之必要，該院函覆稱依原告丙○○
      之傷情，建議有購置膝部輔具之必要，一年約需費用1 萬
      元，估計需使用1 至2 年乙節，有三軍總醫院前揭函文可
      憑（參見卷(二)第65頁）。故原告丙○○因本件車禍增加購
      買輔具之必要費用為2 萬元，原告丙○○主張逾2 萬元之
      部分，並非可採。
    (3)營養補充品費用：原告丙○○雖主張其為年過50歲之更年
      期後中年婦女，鈣質吸收能力有限，身體的自癒及復原能
      力不比青壯年，須購買高單位鈣片及維骨力（天然葡萄糖
      胺加鯊魚軟骨錠），每月增加支出營養補充品費2,000 元
      ，為期30個月，共計6 萬元云云，然並未據其舉證證明確
      有購買營養品之必要，此部分主張，尚難憑採。
    (4)交通費：
      原告丙○○主張因車禍腿部骨折不良於行，需他人接送
        往返醫院，自96年5 月11日起至96年12月27日止，支出
        交通費用5 萬4,200 元之事實，業具提出車資計算表2
        件及收據影本10件為證，並據證人即計程車司機向漢忠
        到場證述屬實，依原告丙○○腿部骨折傷情，搭乘計程
        車就醫核屬必要，故原告丙○○此部分主張，應堪採取
        。
      原告丙○○另主張預估日後尚有乘車前往醫院之必要，
        每次700 元，預估計200 次，共14萬元部分，查原告丙○○並未舉證證明日後有尚有回診200 次之必要。然依
        前揭三軍總醫院函示，原告丙○○自97年8 月12日起一
        年內尚應每三個月回診一次，依此計算尚須回診4 次，
        以每次車資700 元計算，預計須支出2,800 元之交通費
        。故原告丙○○主張日後尚有支出交通費2,800 元之必
        要，為可採；逾該金額之主張，則非可採。
      綜上，原告丙○○主張因本件車禍受傷，須乘車至醫院
        就醫，增加交通費用5 萬7,000 元（54200+2800=57000
        ），為可採；逾該金額之主 張，則非可採。
  5.精神慰撫金部分：查原告丙○○因本件車禍受有左下肢大腿
    股骨併膝關節開放性及粉碎性骨折、左側髕股粉碎性骨折之
    傷害；原告己○○受有頭部外傷、雙膝擦傷、左臀部挫傷及
    左手腕肌腱拉傷之傷害。原告丙○○自96年2 月18日至同年
    3 月3 日止共住院14日，依其傷情於住院期間及出院後無法
    自理生活，須人看護約1 個月，兩年內無法從事經營小吃店
    工作，其傷勢符合勞工保險殘廢給付標準表障害項目第143
    項、殘廢等級11等情，有前揭診斷證明書及三軍總醫院之回
    函附卷可稽，是原告精神上自受有相當之痛苦，其請求被告
    賠償非財產上之損害，並無不合。爰審酌原告丙○○學歷國
    小畢業，經營小吃店為業，名下有坐落臺北市南港區之房屋
    、土地各1 筆及汽車1 輛；原告己○○學歷碩士肄業，從事
    工業設計，月入4 萬2,000 元；被告戊○○從事司機工作，
    月入4 萬元，名下無不動產；被告龍斌公司之資本總額為
    1,000 萬元，此據兩造陳明，並有本院依職權查詢之稅務電
    子閘門財產所得調件明細表及被告龍斌公司之公司變更登記
    表可憑，及原告係於春節假期擬出國渡假，於搭車前往機場
    途中發生本件車禍，原告丙○○並因此受傷嚴重等兩造之身
    分、地位、經濟狀況及原告所受痛苦之程度等情狀，認原告
    丙○○主張非財產上之損害以80萬元為適當，原告己○○主
    張非財產上之損害以10萬元為適當；逾此金額之主張，則屬
    過高，並非可採。
  6.以上合計原告丙○○所受損害總額為233 萬3,170 元（計算
    式：178971+0000000+63000+20000+57000+800000=0000000)
    ，原告己○○所受損害總額為10萬4,385 元（計算式：4385
    +100000=104385）。被告戊○○與訴外人陳德隆於本件車禍
    之發生俱有過失，其過失比例為7 比3 乙節，業如前所述。
    故原告丙○○、己○○各得請求被告戊○○賠償所受損害之
    70% ，即原告丙○○得請求賠償163 萬3,219 元，原告己○○得請求賠償7 萬3,070 元，合計得請求賠償170 萬6,289
    元。
（三）復按保險人依本法規定給付之保險金，視為加害人或被保
      險人損害賠償金額之一部分；加害人或被保險人受賠償請
      求時，得扣除之，強制汽車責任保險法第30條定有明文。
      查原告因本件車禍已領取強制汽車責任保險理賠14萬元，
      ，為原告所是認（參見卷(二)第109 頁筆錄），依上開規定
      ，自應於本件原告請求賠償之金額中扣除之。原告另自承
      被告龍斌公司已賠償原告32萬5,477 元，亦應與扣除。扣
      除上開金額後，原告尚得請求被告賠償124 萬零812 元。
五、從而，原告依侵權行為法律關係請求被告連帶給付124 萬零
    812 元，及自刑事附帶民事起訴狀繕本送達翌日即被告戊○○自96年12月20日起，被告龍斌公司自97年3 月21日起，均
    至清償日止，按年息百分之5 計算之利息，為有理由，應予
    准許；逾上開金額之請求，則無理由，應予駁回。
六、兩造陳明願供擔保，聲請宣告假執行或免為假執行，經核原
    告勝訴部分，合於法律規定，爰分別酌定相當之擔保金額宣
    告之；原告其餘假執行之聲請，因訴之駁回而失所依據，不
    予准許。
七、本件事證已臻明確，兩造其餘主張陳述及所提之證據，均毋
    庸再予審酌，附此敘明。
八、訴訟費用負擔之依據：民事訴訟法79條、第85條第1 項、第
    2 項。
中    華    民    國    98    年    2     月    26    日
                  民事第三庭    法  官  許月珍
以上正本係照原本作成
如對本判決上訴，須於判決送達後20日內向本院提出上訴狀
中    華    民    國    98    年    3     月    2     日
                                書記官  劉鴻傑

司法院資訊處製作；財團法人民間司法改革基金會備份。
